【裁判字號】    89,軍上,3
【裁判日期】    890426
【裁判案由】    公共危險
【裁判全文】
臺灣高等法院臺南分院刑事判決            八十九年度軍上字第三號  Ａ
      上  訴  人
      即  被  告  乙  ○  ○
右上訴人因公共危險案件，不服國防部高等軍事法院高雄分院八十九年高判第十六號
中華民國八十九年二月十七日判決（起訴案號：陸軍第八軍團司令部八十八年訴字第
一一一號），提起上訴，本院判決如左：
      主      文
上訴駁回。
      理      由
一、按軍事審判法第一百八十一條第五項規定，被告不服高等軍事法院宣告有期徒刑
    之上訴者，得以判決違背法令為理由，向高等法院提起上訴。是向高等法院提出
    上訴，應以原判決違背法令為理由，此係法定要件。若上訴理由狀並未依據卷內
    訴訟資料，具體指摘原判決不適用法則或如何適用不當，或所指摘原判決違法情
    事，顯與法律規定得為向高等法院提出上訴之上訴理由之違法情形，不相適合時
    ，均應認為其上訴為違背法律上之程式，應予以駁回。
二、被告乙○○上訴意旨略稱：刑法雖於民國（下同）八十八年四月二十一日，修正
    增訂第一百八十五條之四駕駛動力交通工具肇事，致人死傷而逃逸者之刑事處罰
    ，惟其目的係嚴懲肇事者惡性逃逸、規避刑事處分之不法之徒。被告於八十八年
    五月二十五日零時十分許駕車意外肇事，因一時心慌心生畏懼，未能及時處理而
    返家，然事後良心受責備，為勇於負責及接受法律之制裁，旋即於同日零時三十
    五分許，前往屏東縣警察局里港分局新園派出所自首，前後距離肇事之時間不過
    二十分鐘，若其為狡詐之徒，當可自辯係前往警察局報案處理，速派救護車載傷
    者就醫，亦可冀免刑責，惟其並未如此，足見其所為已與該法條之立法意旨有別
    。且該法條之修正增訂公布，與其肇事時日僅差距一個月，其對此法律亦無從知
    悉。又科刑應審酌犯罪之動機、目的、品行、生活情況、犯罪所生損害、犯後態
    度等狀況，刑法第五十七條定有明文，其非但無犯罪前科，且事後亦積極與被害
    人達成和解，乃原審竟以其曾於判決前，已受有期徒刑以上刑之宣告，認不合於
    緩刑之條件，然查其前因酒後駕車，經台灣屏東地方法院判處有期徒刑三月，如
    易科罰金以三百元折算一日，與本案係屬同一案件，本應同時審理，祇因軍司法
    劃分辦法之規定，以致造成同一案件之先行處刑變成他罪，致失緩刑機會，以法
    律觀之自有疏失，難令其甘服云云。
三、惟查被告係上開軍事單位中士發電機組長，領有普通小型車駕照，休假期間於八
    十八年五月二十五日零時十分許，酒後駕駛車牌Ｓ八—００六七號自用小客車，
    由屏東縣鹽埔鄉○○村○○○路往屏東方向行駛，途經該路十四之五號前，不慎
    追撞同向行駛，正欲左轉之被害人甲○○，所騎之車牌ＸＧＸ—７９６號重型機
    車，致該被害人倒地，頭部受有擦傷、撕裂傷及腦震盪等多處傷害（過失傷害部
    分業經被害人撤回告訴，並經台灣屏東地方法院檢察署處分不起訴在案），詎其
    肇事後明知撞及被害人受傷倒地，竟未停車救護，逕行駕車逃逸返家，嗣因心生
    不安，始於同日零時三時五分，於其犯罪未被發覺前，親赴屏東縣警察局里港分
    局新園派出所自首。案經移送台灣屏東地方法院檢察署偵辦，酒後駕車部分經台
    灣屏東地方法院判處有期徒刑三月，如易科罰金以三百元折算一日，駕車逃逸部
    分因其具現役軍人身份，該署以對之無審判權處分不起訴後，移送陸軍第八軍團
    司令部偵辦，經該管軍事檢察官偵結起訴。原判決以被告坦承犯行，並據被害人
    及證人高三郎證述明確，且有寶建醫院出具之診斷證明書影本、車禍肇事現場圖
    、照片等件在卷為憑等由，認國防部南部地方軍事法院初審判決，以其駕駛動力
    交通工具肇事致人傷而逃逸罪事證明確，並審酌其係自首、且與被害人達成和解
    等情，依刑法第一百八十五條之四、第六十二條規定，對其量處有期徒刑四月，
    並無不當，又以其另因服用酒類不能安全駕駛動力交通工具而駕駛罪，已經台灣
    屏東地方法院判處有期徒刑三月，如易科罰金以三百元折算一日在案，依法與緩
    刑要件不合，爰不併予宣告緩刑，而駁回被告之上訴。經核原判決已詳為記載所
    憑之證據及認定之理由，從形式上觀察其認事用法並無違背法令之情形存在。上
    訴意旨就原判決已說明其採證認事得心證之理由，徒為事實上及自己片面見解之
    爭執，復未依卷內訴訟資料就原判決有何不適用法則或適用不當，為具體之指摘
    ；又被告所犯本罪最高法定刑為五年以下有期徒刑，原判決審酌其犯罪情節，量
    處有期徒刑四月，核亦未逾法定刑之範圍，另不得因不知法律而免除刑事責任，
    亦為刑法第十六條所定明，自難指有違誤。是本件難認為適法之上訴，其上訴顯
    屬違背法律上之程式，應予駁回。
四、據上論斷，應依軍事審判法第一百七十九條，刑事訴訟法第三百九十五條前段，
    判決如主文。
中    華    民    國      八十九      年      四      月      二十六    日
                                  臺灣高等法院臺南分院刑事第二庭
                                      審判長法官  游    明    仁
                                            法官  蘇    重    信
                法官  林    永    茂
右正本證明與原本無異。
不得上訴。
                                      法院書記官  楊    清    旺
中    華    民    國      八十九      年      五      月       一       日
附錄：本判決論罪科刑法條
刑法第一百八十五條之四：駕駛動力交通工具肇事，致人死傷而逃逸者，處六月以上
                        五年以下有期徒刑。


司法院資訊處製作；財團法人民間司法改革基金會備份。
